【裁判字號】    97,訴,472
【裁判日期】    970910
【裁判案由】    傷害致死
【裁判全文】
臺灣雲林地方法院刑事判決               97年度訴字第472號
公  訴  人  臺灣雲林地方法院檢察署檢察官
被      告  庚○○
            辛○○
上二人共同
選任辯護人  吳昆浦律師
上列被告等因傷害致死案件，經檢察官提起公訴（96年度調偵字
第170 號），本院判決如下：
    主      文
庚○○、辛○○共同傷害人之身體，均處有期徒刑貳年，皆減為
有期徒刑壹年。
    事實及理由
壹、犯罪事實：
    庚○○、辛○○兄弟2 人及其等之父己○○（檢察官另為不
    起訴處分）於民國96年2 月24日上午某時許，由辛○○駕駛
    車牌號碼RY-3272 號自小客車搭載庚○○及己○○，前往址
    設雲林縣北港鎮○○路123 號「中國醫藥大學北港附設醫院
    」（下稱北港醫院）求診，於同日11時許看診完畢後欲駕車
    返家時，3 人見其等停放在北港醫院大門前停車場內之上揭
    自小客車後方，遭車牌號碼Y6-8336 號、BMW 廠牌之自小客
    車阻擋，無法順利開出停車格。3 人遂商請北港醫院保全丁○○廣播數次，仍未見車主前來駛離，庚○○等3 人在現場
    等待30至40分鐘後，始見王子雲姍姍來遲，欲移動車輛，庚○○、辛○○兄弟及己○○不耐久候，質問王子雲為何隨意
    停車，與王子雲互生口角、齟齬、叫罵，此時站於北港醫院
    大門之王子雲堂弟乙○○見其堂兄王子雲遭人叫罵，隨即趨
    前質問3 人為何辱罵王子雲，並突揮拳毆擊庚○○（乙○○
    傷害部分未經起訴）。此際，庚○○及辛○○共同基於傷害
    人身體之犯意聯絡，分別以徒手或腳踢之方式，攻擊乙○○
    （庚○○及辛○○傷害乙○○部分未據告訴），王子雲見狀
    隨以其所有之山豬牙鑰匙圈，揮擊己○○、庚○○及辛○○
    ，己○○因此頭部受創流血倒地，庚○○及辛○○見其父己○○受傷流血，2 人再共同基於傷害之犯意，或以徒手毆打
    ，或以腳踢，或以勒著王子雲之頸部後打擊王子雲頭部之方
    式，交互出手，攻擊王子雲，王子雲倒地仍爬起，協同乙○○接續與庚○○、辛○○互毆。雙方互毆6 分鐘後，丁○○
    告知已報警後，雙方稍作停歇，乙○○並聯絡其友人李公正
    、蘇榮宿到場助拳。之後雙方見警仍未到場，又再度互相叫
    罵，引發第2 波之衝突，庚○○及辛○○接續與王子雲及乙○○互毆。王子雲因庚○○、辛○○接連2 波之毆打攻擊，
    受有輕度之四肢肢體多處損傷、第四頸椎橫向骨折，及左側
    額頂枕部頭皮下廣泛出血（11×10公分）、右側頂部頭皮下
    出血（2.2 ×1.4 公分）、顱底左前顱窩細小線狀骨折、左
    前額挫傷（6 ×4 公分）及局部頭皮瘀腫，併發大腦廣泛充
    血與水腫，中度至重度（腦重1,430 公克）、兩側大腦海馬
    溝迴及兩側小腦扁桃體中度腦疝等傷害。
貳、認定犯罪事實所憑證據及理由：
一、證據能力部分：
    被告以外之人於審判外之陳述雖不符刑事訴訟法第159 條之
    1 至之4 等4 條之規定，而經當事人於審判程式同意作為證
    據，法院審酌該言詞陳述或書面陳述作成時之情況，認為適
    當者，亦得為證據；當事人、代理人或辯護人於法院調查證
    據時，知有刑事訴訟法第159 條第1 項不得為證據之情形，
    而未於言詞辯論終結前聲明異議者，視為有前項之同意，同
    法第159 條之5 定有明文。其立法意旨在於傳聞證據未經當
    事人之反對詰問予以核實，原則上先予排除。惟若當事人已
    放棄反對詰問權，於審判程式中表明同意該等傳聞證據可作
    為證據；或於言詞辯論終結前未聲明異議，基於尊重當事人
    對傳聞證據之處分權，及證據資料愈豐富，愈有助於真實發
    見之理念，且強化言詞辯論主義，使訴訟程序得以順暢進行
    ，上開傳聞證據亦均具有證據能力。本案被告庚○○及辛○○於本院審理程序時就本判決後開所引用之供述證據，均同
    意作為證據使用（見本院卷第30頁、第138 頁），本院審酌
    該等文書作成之形式，尚無瑕疵、並與待證事實具有關聯性
    等情況，認為適當，應認得為證據，揆諸前開說明，就本案
    所引用之供述書面證據均具有證據能力。
二、證明力部分：
    被告庚○○及辛○○固均坦認於上開時地，因停車糾紛，其
    等與其父己○○與王子雲、乙○○發生爭執，惟矢口否認有
    何傷害或傷害致死犯行，均辯稱其等均未攻擊王子雲，也不
    知悉王子雲死亡過程為何云云。經查：
(一)、被告2 人及己○○於96年2 月24日上午某時許，由辛○○駕
    駛車牌號碼為RY-3272 號自小客車搭載庚○○及己○○，前
    往北港醫院求診，於同日11時許看診完畢後欲駕車返家時，
    3 人見所停放於北港醫院大門前停車場內之上揭自小客車，
    因後方遭車牌號碼Y6-8336 號、BMW 廠牌自小客車阻擋，無
    法順利開出停車格，3 人遂商請北港醫院保全丁○○廣播數
    次並在現場等待30至40分鐘後，始見王子雲姍姍來遲，欲移
    動車輛，被告庚○○、辛○○及其父己○○不耐久候，質問
    王子雲為何隨意停車，雙方即生爭執等事實，業經被告庚○○、辛○○於本院審理時供認屬實（參本院卷第25至29頁）
    ，核與證人丁○○即當時在場目睹之北港醫院保全於本院審
    理時之證述及其當庭繪製之現場圖相符（參本院卷第100 頁
    反面至101 反面、119 頁），復與證人乙○○於本院審理時
    證稱內容及當庭描繪之現場圖一致（參本院卷第109 頁至其
    反面、120 頁），另有現場停車照片8 張（參警卷第36至39
    頁）可資佐證，堪信為真實，足認王子雲停車不當，超越其
    停車格，致使被告2 人之上開自小客車無法駛出，被告2 人
    及其父己○○因此與王子雲發生爭執，為本案互毆事件之主
    因。
(二)、又站在北港醫院大門之乙○○見王子雲與被告等人爭吵，隨
    即趨前質問對方為何辱罵王子雲，並揮拳毆擊被告庚○○，
    而被告庚○○及辛○○，分別以徒手或腳踢之方式，毆擊證
    人乙○○，王子雲見狀隨以其所有之山豬牙鑰匙圈，揮擊己○○、被告庚○○及辛○○，己○○因此頭部受創流血倒地
    等事實，業經證人丁○○於本院審理時證稱：當時罵的很大
    聲，都有互相出言叫罵，王子雲的堂弟即乙○○就說為何罵
    我大哥，就往接近被告的方向，打被告2 人中之1 人，被打
    的人就跟乙○○打起來，被告2 人與乙○○先打起來，王子
    雲就拿類似鑰匙圈、白白的東西剌向己○○，己○○頭部就
    先流血，被告2 人頭部也都有流血，過10秒就看到己○○頭
    流血，我看到己○○倒地以後在地上被打（參本院卷第101
    頁反面至103 頁至第104 頁），核與被告辛○○於本院審理
    時供認：乙○○他過來問情形如何，然後他就用拳毆打我哥
    哥的臉，王子雲也過來，我就看到手裡夾著鑰匙圈的製品，
    走過來我跟我父親這邊，作勢要打人（參本院卷第27頁反面
    ）；己○○亦於警詢中供稱：王子雲持1 支山豬牙刺我頭部
    （參警卷第2 頁）等情相符，己○○因此受有頭頂部裂創、
    臉部多處裂創之傷害，亦有中國醫藥大學北港附設醫院診斷
    證明書（參警卷第32頁）在卷可稽。此外，王子雲所持之山
    豬牙鑰匙圈，外觀為鐵環2 個、鐵製掛勾1 個、象白色材質
    物品1 支掛在鑰匙圈下，前端斷裂，不完整，還有一塊象牙
    材質物品，象牙材質的部分直線長度10公分，上面有咖啡色
    的污漬，疑似血跡等情，另經本院當庭勘驗無訛（參本院卷
    第141 頁），足見王子雲所持之山豬牙鑰匙圈足供傷人之用
    ，可刺擊己○○致其受創倒地。參酌證人乙○○於本院審理
    時也證稱：當時王子雲跑過去要跟他們吵架，我從大門跑過
    去，跑到靠近被告這邊，我是把他們推開，他們以為我要打
    他們，我是被被告庚○○用腳踢第1 下，王子雲有拿鑰匙圈
    戳到被告2 個（參本院卷第109 頁反面、第111 頁）。而證
    人丁○○為北港醫院之保全人員，與被告2 人及王子雲夙無
    恩怨，為無利害關係之第三人，其證述內容詳盡，應係客觀
    、公正，其所述之情狀，也和己○○及證人乙○○上述證述
    有吻合之處，其證詞應屬可信。證人乙○○雖於本院審理時
    證稱：我跑過去之後沒有打被告中之1 人，只是把他們推開
    ，他們以為我要打他們云云（參本院卷第109 頁反面），然
    而證人乙○○於警詢中已供認其事後加入與對方毆打，其復
    於檢察官面前證稱：我跑過去被告出手打我，我就還手等語
    （參警卷第19頁、偵卷第33頁），參酌證人乙○○於本院審
    理時牽涉其個人有無參與互歐行為之問題時，卻稱其只有被
    打、被壓制在地（參本院卷第111 頁反頁），可見證人乙○○證詞前後反覆、語多保留，呈現推卸責任之情況，況證人
    丁○○、被告2 人迭於警詢、檢察官面前及本院審理時也都
    陳稱乙○○有參與本案互毆事件，顯示乙○○無非擔心個人
    參與鬥毆事件遭人求償，因此關於其個人有無毆打被告2 人
    部分之證詞，均不願正面回答，是其該部分之證詞，無法採
    信。至於被告庚○○雖於警詢、檢察官面前及本院審理時均
    供稱是王子雲出手毆我臉部，後來我父親叫我先到急診室醫
    治，後來的事情我全部不知情（參警卷第7 頁、偵卷第13頁
    、本院卷25頁），然其供述與證人丁○○、被告辛○○、證
    人乙○○上開陳述均不一致，其上開供述之目的，無非為了
    擺脫自身責任，將過錯全然委諸於王子雲，其所述自不可採
    。由上可知，本案互毆事件之初為乙○○見王子雲與被告2
    人發生爭吵，其即往被告庚○○跑去，並出拳攻擊被告庚○○，被告庚○○始會用腳踢攻擊證人乙○○，被告辛○○也
    從旁助拳，王子雲見乙○○遭受毆打，即持山豬牙鑰匙圈刺
    擊被告2 人及己○○，致使己○○頭部受創流血倒地，被告
    2 人臉部並因此均掛彩受傷。
(三)、被告庚○○及辛○○見己○○受傷，2 人又對王子雲拳打腳
    踢，致使王子雲跌倒在地後，王子雲不甘示弱，又爬起會同
    乙○○與庚○○及辛○○繼續互毆，約6 分鐘後，因證人丁○○告知雙方已報警後，雙方暫時罷手，乙○○於此時聯絡
    其友人李公正、蘇榮宿到場助勢，因警仍未到場，雙方又再
    度叫罵進而衍生第2 波衝突，被告庚○○及辛○○又與王子
    雲、乙○○捉對互毆，致使王子雲受有前開傷害等事實，亦
    據證人丁○○於本院審理時證述：己○○額頭先流血，被告
    2 人就繼續打，被告2 人與乙○○先打起來，王子雲也加入
    戰局，過10秒就看到己○○頭流血，我看到己○○倒地以後
    在地上被打，不知道哪1 個被告就過去勒住王子雲的脖子打
    王子雲的頭，另外一邊就是乙○○跟被告其中1 人在打，被
    告2 人其中1 人踢乙○○，乙○○就倒地，那時候也有腳踢
    王子雲，我有看到被告2 人都有踢到或打到王子雲的頭部，
    被告2 人都有以腳踢王子雲或手打王子雲，有打王子雲，也
    都有打乙○○，那時候混戰，都打在一起，大約持續6 分鐘
    ，中間有休息，因為我說警察要來了；後來警察沒有來就又
    打起來了，他們4 人都打在地上，用手去勒對方的脖子，被
    告2 人其中1 人勒著王子雲的頸部打王子雲的頭；這個打架
    過程中，我有看到被告2 人有用腳打、踢，然後王子雲有倒
    地，又爬起，我有看到跌倒這一幕，就是被踢跌倒撞傷的，
    我看到王子雲有倒地2 、3 次（參本院卷第103 頁至104 頁
    、第105 頁及其反面、第106 頁反面至108 頁）。上開證述
    核與其於警詢及檢察官面前之證述內容大致相符（參警卷第
    29頁、偵卷第31至32頁）。證人乙○○於本院審判時亦證稱
    ：被告2 人都有腳踢，是有再打，是用拳頭打、腳踢，有跟
    他們打起來，被告2 人都有被王子雲拿鑰匙圈戳到，王子雲
    是被腳踢、用拳頭打，被告辛○○把我壓制在地，他再去參
    加打王子雲，不然如何被王子雲戳到，就是王子雲與被告2
    人都有對打（參本院卷第111 頁、第112 頁反面）。是關於
    被告2 人與王子雲互毆之方式及過程，證人丁○○證述內容
    與證人乙○○所述並無衝突。又證人丁○○與雙方既無利害
    關係，應無袒護被告2 人或王子雲之虞，前已敘明，其上開
    證詞，自為可信。王子雲因此所受之上開傷害，亦有臺灣雲
    林地方法院檢察署96年2 月25日96戊○清相字第133 號王子
    雲死案法醫解剖鑑定報告書在卷可稽（參本院卷第104 頁，
    下稱解剖鑑定報告書），另有王子雲之相驗照片12張、解剖
    照片53張在卷足佐（96年度相字第76頁至第79頁、第89頁至
    第99頁、第106 頁至第115 頁），復經鑑定證人丙○○即解
    剖王子雲之法醫於本院審理時證稱：從左側額頂枕部頭皮下
    廣泛出血（11×10公分），再來是右側頂部頭皮下出血（
    2.2 ×1.4 公分），然後顱底左前顱窩細小線狀骨折、左前
    額挫傷（6 ×4 公分）及局部頭皮瘀腫，這4 項是外力，然
    後解剖鑑定報告書三６所列之第1 、2 項傷勢（即大腦廣泛
    充血與水腫，中度至重度【腦重1,430 公克】、兩側大腦海
    馬溝迴及兩側小腦扁桃體中度腦疝），是前述4 項傷害引起
    的合併症，這2 項是因為頭部受傷以後腦水腫所呈現的現象
    ；第四頸椎橫向骨折，是外力造成的，可能是別人的打擊，
    也有可能是跌倒造成的，因為由骨折這個位置的皮膚沒有看
    到異狀，應該是跌倒的成份居多；王子雲四肢發現非常多跌
    傷、擦傷的痕跡（參本院卷第124 頁、第129 頁及其反面）
    ，以上證據資料，足證王子雲因本案被毆所受之傷害。細酌
    上開傷勢部位，集中於頭部，與證人丁○○證述被告2 人手
    腳併用多次攻擊王子雲頭部乙情相符，又王子雲四肢肢體多
    處損傷、第四頸椎橫向骨折，其發生之原因均為應係遭追打
    跌倒在地，復於倒地仍受毆打摩擦柏油路面所致，核與證人
    丁○○證稱王子雲經攻擊後多次跌倒在地又復行爬起再行鬥
    毆乙情一致，堪信王子雲所受之前揭傷害，係因被告2 人之
    攻擊所肇致。
(四)、至於上開2 波衝突過約1 至2 分鐘後，雙方見警車來到而罷
    手，庚○○及辛○○欲往急診室時，李公正和乙○○再與庚○○及辛○○發生爭執，進而再度引第3 次的互毆，王子雲
    僅在旁休息，其一手撐於車尾，一手插腰，低頭曲身，呼吸
    急促、喘氣，不久後，王子雲倏然倒地，經送往毗鄰之北港
    醫院急救後，仍延至同日中午12時50分許，因心律不整引發
    心因性猝死而死亡。庚○○、辛○○及乙○○3 人，也因上
    開互毆事件，庚○○受有額部及臉部多處裂創之傷害、辛○○受有臉部多處裂創之傷害、乙○○受有頭部外傷多處挫傷
    等傷害（3 人被毆傷害部分，均未提出告訴）等事實，經證
    人丁○○於本院審理時證稱：之後警車來，他們看到警察來
    就沒打，結果他朋友來，他們又打，乙○○的朋友就是李公
    正來，就問乙○○是怎樣，乙○○就說王子雲被打，李公正
    與乙○○就又過去打被告2 人，被告2 人是要往急診室去包
    紮，那時被告2 人已經往急診室方向走，又在那個地方打起
    來，王子雲就扶著他的車門休息，在彎腰喘氣，然後蹲下、
    倒地，臉部泛黑，第三波（即這次）王子雲沒有加入打架，
    後來李公正來，王子雲沒有打，那一波只有十幾秒；我聽到
    洗腎車的司機說有人倒地時有馬上轉頭看，看到王子雲倒地
    的姿勢就是後腦側貼著地面，臉有看著天，大概45度角斜著
    頭（參本院卷第105 頁反面、第104 頁、第105 頁反面至10
    7 頁、第113 頁反面至114 頁）。證人丁○○於警詢及檢察
    官面前之證述內容也與上開證詞大致相符。證人丁○○於檢
    察官面前證述雙方衝突為兩波，後於本院審理時改稱應有3
    波（即雙方一開始發生衝突至丁○○稱有警察後，雙方停止
    ，第2 波為雙方見警察未到又再行互毆至見警到場而停止，
    第3 波李公正到場後，雙方又再行互毆，惟第3 波王子雲未
    參與）。對此，證人丁○○於本院審理時證稱：因為我又看
    旁邊監視器，所以這個時間才正確，偵訊的時候我沒有看監
    視器，我有調監視器，第一波打的時間約6 分，中間有休息
    ，在等警察來，後來警察沒有來就打起來了，過沒多久，李
    公正來，就問乙○○是發生什麼事，就又打起來，過不了多
    久，王子雲就倒地，今日說的對。（參本院卷第104 頁、第
    106 頁反面）。是關於整個衝突之過程，證人丁○○於本院
    審理時對於證述前後不一之原因，更為清楚地解釋，並說明
    係重新觀看監視器後所為之證述，其記憶有所依據，比其在
    檢察官面前證述內容可靠，自應以其於本院審理時證述內容
    較為準確。又己○○於警詢時供稱：後來雙方都流血了，我
    提議停止互毆要到急診室醫治，後來對方又叫了李公正等人
    到場加入毆打（參警卷第3 頁），證人李公正也於檢察官面
    前證稱：是乙○○叫我過去的，我到現場後，將被告中之1
    人抓起來（參偵卷第34頁）。此部分說法均與證人丁○○證
    述之情節有相符之處，堪認證人丁○○所述應屬實在，可為
    採信。再者，王子雲經解剖後發現其顯然長期罹患高血壓心
    臟血管疾病及廣泛動脈硬化疾病，事故當時係於衝突時突然
    倒地，稍後之急診心電圖顯示心室頻脈及心室纖維顫動現象
    ，顯然是致命之心律不整病症，而引發心因性猝死而過逝，
    有解剖鑑定報告書在卷可明，復經鑑定證人丙○○於本院審
    理時證稱：整個衝突過程當中，他突然倒地，接著被送去急
    診室，急診室有檢查設備，經由心電圖，發現有心律不整的
    現象，認為是一個急性心臟病發作；病人會有冒汗，會喘、
    好像氣不夠，會彎腰、低身的徵狀（參本院卷第123 頁、12
    7 頁反面）。由上足見雙方因警車來到而停止爭鬥，卻因李
    公正之到場，再度引發第3 波之衝突，王子雲當時呈現插腰
    ，低頭曲身，呼吸急促、喘氣等情，已有心律不整之徵候，
    並倚車站立，痛苦難耐，未能參與此波鬥毆，王子雲進而不
    支倒地，隨經眾人停止爭鬥，緊急將王子雲送往北港醫院之
    急診室，仍不治死亡。被告2 人、證人乙○○所受之前述傷
    勢，也分別有北港醫院診斷證明書3 紙可以證明（參警卷第
    31、33及34頁）。細觀被告2 人所受傷勢集中於額、臉，且
    屬為裂創之傷害，可見係由王子雲所持之山豬牙鑰匙圈所刺
    傷，乙○○所受之傷害也集中與其頭部，與其證稱係受被告
    2 人毆擊頭部乙情相符，均足以佐證當時雙方互毆之情為實
    在。至於證人乙○○雖於本院審理時證稱王子雲於李公正到
    場後，仍有參與鬥毆，之後才倒地云云（參本院卷第112 頁
    ），但其於本院審理時又稱：王子雲有可能又起來打架，有
    可能休息的時候，他起來的時候有打，打沒幾下，就倒地（
    參本院卷第112 頁），再稱：沒有看到他起來打架（參本院
    卷第112 頁），復稱：有起來打架，也沒有打幾下就倒地（
    參本院卷第112 頁），短短幾個詰問之間，證人乙○○對被
    害人於李公正到場後有無參與鬥毆乙事，證詞一再反覆，或
    稱有，或稱沒有，或稱「可能」，顯見證人乙○○無法肯定
    當時王子雲有無參與最後1 次鬥毆，其理由在於其本身忙於
    和被告2 人打架，無暇注意王子雲狀況，是其此部分之證詞
    ，難以採信。此外，證人李公正警詢及檢察官面前雖證稱其
    到場之時，仍發現王子雲與被告2 人在一旁互毆，其係將己○○與王子雲架開（參警卷第15頁、偵卷第34頁），但遍觀
    其餘證人證詞，並無人證稱此時王子雲與己○○仍在鬥毆。
    況據證人李公正於警詢之陳述，其將己○○架開後，發現被
    害人以臉朝下方式倒地（參警卷第16頁），果若王子雲以臉
    朝下方式倒地，其鼻子應有所擦傷，但解剖鑑定報告書卻無
    此記載，參酌李公正當時亦忙於參加鬥毆，自難兼顧王子雲
    之狀況，其上開證詞，應屬記憶上之錯置，在本案不能採用
    。又本段(四)所述之事實，與本院認定本案被告2 人傷害罪之
    「犯罪事實」無涉，是未予記載於上開犯罪事實欄內，附與
    敘明。
(五)、被告2 人均否認有何毆打、傷害被告之犯行，沒有看到被害
    人倒地。然而：
１、被告庚○○於警詢時亦供認：我有出手毆打王子雲，我毆打
    他臉部1 拳（參警卷第7 頁）；其另於檢察官面前供稱：有
    位駕駛走過來打我左臉，我眼鏡破掉臉也受傷，我有打他臉
    部1 拳；（提示證人丁○○偵訊筆錄）證人說的正確，我是
    用手把他撥開（參偵卷第13頁、第34頁）。被告辛○○於警
    詢時供稱：因為當時打完架時，我有看見王子雲不知何原因
    昏倒在地，不知是否頭部撞到地面高低不平的水泥地，還是
    其他原因，我沒有理會他，便扶我父親到急診室等語（參警
    卷第11頁）。被告2 人於本院審理時對被告2 人在警詢及檢
    察官面前之筆錄也供稱有看過，沒有記錯（參本院卷第30頁
    ），顯見被告2 人分別關於是否毆打王子雲，是否有看到王
    子雲倒地等節所述前後不一、語多保留，自難信為真。
２、證人丁○○及乙○○於警詢、檢察官面前及本院審理時，迭
    次指證被告2 人與王子雲有互毆之行為。被告2 人之父己○○於檢察官面前也以證人身分具結證稱證人丁○○所述正確
    （參偵卷第34頁）。己○○另以被告身分於警詢時亦供稱：
    我兒子庚○○有打王子雲（參警卷第3 頁），復於檢察官面
    前供稱：庚○○有打死者，死者腳踢庚○○，庚○○以拳頭
    打他，打死者的臉部（參偵卷第9 頁），被告2 人之父己○○亦直指被告庚○○當時有出拳毆打王子雲。則上開證詞所
    勾勒之情景，與被告2 人所述不符，被告2 人之辯解無從佐
    證，可信度更低，
３、王子雲因本次鬥毆事件，受有上開之傷勢，對照王子雲相驗
    、解剖照片所示，王子雲所受傷害非輕，參酌鑑定證人丙○○於本院審理時證稱王子雲所受之傷均為外力所致及因此所
    生之併發症，不會是王子雲因心律不整倒地時所生之結果，
    王子雲所受傷害，應是在衝突發生當中產生，因為出血已經
    一陣子（參本院卷第124 頁、第130 頁反面至第131 頁）之
    情，足明王子雲所受之前揭傷害，絕無可能是王子雲自己不
    慎跌傷或因心律不整倒地時所生，必係由外力打擊所致，而
    證人丁○○證稱被告2 人毆擊王子雲之部分及方式，也均與
    解剖鑑定報告書、王子雲相驗照片、解剖照片所示王子雲傷
    害位置一致，詳如前(三)所述，益見王子雲所受上開傷害，是
    被告2 人毆打所致。
４、被告2 人辯以第1 波衝突過後，已經步入急診室接受診療云
    云。然而，證人丁○○於本院審理時也堅證是全部結束才去
    包紮（參本院卷第109 頁），對照證人乙○○於本院審理時
    亦證稱李公正來之後伊還在跟被告辛○○打（參本院卷第11
    4 頁）、證人李公正於檢察官面前證稱其到場後將被告其中
    1 人抓起來（參偵卷第7 頁）等事實。均顯示證人李公正到
    場後，被告2 人仍留置現場與乙○○和李公正互歐。被告2
    人辯稱已入急診室療傷云云，無非為了建構被告2 人於王子
    雲倒地當時不在場之事實，顯有卸責之情，要非可採。
５、被告辛○○另辯稱當初沒有動手參與鬥毆，僅係保護其父己○○，伊就跑過去撲在己○○身上，一直到結束，而遭被害
    人及證人乙○○所追打（參本院卷第27頁反面至第28頁）。
    惟證人丁○○於本院審理時證稱：那時候是混戰，就是有時
    候分2 個地方，有時候分3 個地方，沒有看到被告2 人被乙○○或王子雲追著跑（參本院卷第106 頁、第108 頁）。參
    酌王子雲因本次鬥毆所受之前述傷害，及乙○○也因此受有
    頭部外傷及多處挫傷之傷害，2 人傷勢均非輕微，斷無自傷
    之理，由此亦可判斷其等所受傷勢應係與被告2 人鬥毆所造
    成之結果。果如被告辛○○所述伊僅被追著打，何以王子雲
    與乙○○會受有上開傷害。又若被告辛○○所言為真，其係
    趴著護衛己○○在地上免其父遭受踢打，則其背上應有傷勢
    ，然而被告辛○○於同日經送醫驗傷，其僅受有臉部多處裂
    創，此有中國醫藥大學北港附設醫院診斷證明書（參警卷第
    34頁），觀之被告辛○○之近身照片，也未就其背部為特別
    之攝影（參相卷第85頁至第86頁）。凡此種種，均足顯示被
    告辛○○所述與常理相悖，所辯亦無可取。至於己○○雖於
    警詢及檢察官面前陳稱被告辛○○未毆打王子雲（參警卷第
    3 頁、偵卷第9 頁），惟經檢察官朗讀證人丁○○於檢察官
    面前筆錄予己○○聆聽後，己○○卻改稱證人丁○○所言正
    確（參偵卷第34頁），可見己○○關於被告辛○○有無毆打
    王子雲乙情，前後供述不一，實存坦護被告辛○○之可能，
    無法據為被告辛○○有利之認定。
６、按「正當防衛必須對於現在不法之侵害始得為之，侵害業已
    過去，即無正當防衛可言。至彼此互毆，又必以一方初無傷
    人之行為，因排除對方不法之侵害而加以還擊，始得以正當
    防衛論。故侵害已過去後之報復行為，與無從分別何方為不
    法侵害之互毆行為，均不得主張防衛權。」最高法院30年上
    字第1040號著有判例可資參照。辯護人為被告2 人辯稱本案
    被告2 人係因王子雲之攻擊而生，不得不為之正當防衛。然
    而，本案雙方受傷均非屬輕微，應係雙方互毆之行為，已如
    上述，且本案雙方2 次停止衝突後仍再行鬥毆，顯然互相懷
    有挾怨之心態，並非基於防衛之意思為之，揆諸上開說明，
    辯護人認被告2 人為正當防衛云云，尚有牽強之處，不能憑
    信。
(六)、公訴意旨雖以被告2 人均可預見王子雲依其身體狀況，客觀
    上無法承受外部猛烈之撞擊，且人身體之頭部苟遭他人劇烈
    毆打，將有致死之結果，竟共同基於傷害人身體之犯意聯絡
    ，以徒手或踢踹方式毆打王子雲之頭部及身體各處，致被害
    人因該先前之鬥毆事件導致顱腦鈍力損傷及頸椎骨折，並直
    接引發心因性猝死。檢察官於起訴書內論告稱被告2 人多次
    毆打、踢踹被害人頭部之行為，依經驗法則，客觀上確實有
    使王子雲發生顱腦鈍力損傷及頸椎骨折之高度危險性，且被
    告等毆打並踢踹王子雲頭部之後，王子雲因此直接引發心因
    性猝死，故堪認被告等踢踹行為之危險性，確已實現王子雲
    死亡之結果。從而，被告2 人共同傷害行為與王子雲之死亡
    結果間，顯然具有相當因果關係，究非不能預見之偶然結果
    ，被告2 人對此也顯有預見可能性。因此認為被告2 人涉犯
    刑法第277 條第2 項後段傷害致死罪嫌。本院認為：
１、按「刑法上之過失，其過失行為與結果間，在客觀上有相當
    因果關係始得成立。所謂相當因果關係，係指依經驗法則，
    綜合行為當時所存在之一切事實，為客觀之事後審查，認為
    在一般情形下，有此環境、有此行為之同一條件，均可發生
    同一之結果者，則該條件即為發生結果之相當條件，行為與
    結果即有相當之因果關係。反之，若在一般情形下，有此同
    一條件存在，而依客觀之審查，認為不必皆發生此結果者，
    則該條件與結果不相當，不過為偶然之事實而已，其行為與
    結果間即無相當因果關係。」「加重結果犯，以行為人能預
    見其結果之發生為要件，所謂能預見乃指客觀情形而言，與
    主觀上有無預見之情形不同，若主觀上有預見，而結果之發
    生又不違背其本意時，則屬故意範圍。」最高法院76年臺上
    字第192 號、47年臺上字第920號分別著有判例可資參照。
２、王子雲遭受上開傷害後，在旁休息，一手撐於車尾，一手插
    腰，低頭曲身，呼吸急促、喘氣，不久後，王子雲倏然倒地
    ，經送往毗鄰之北港醫院急救後，由其心電圖顯示心室頻脈
    、心室纖維顫動，王子雲仍延至同日中午12時50分許死亡乙
    節，有北港醫院法醫參考病歷摘要、（相）驗筆錄、臺灣雲
    林地方法院檢察署96年5 月23日（96）協相字第103 號相驗
    屍體證明書在卷可稽（參相卷第59頁、第54至58頁反面、偵
    卷第41頁）。嗣王子雲之屍體經法醫時檢查屍體外部之情況
    ，略為：「頭面頸部：左前額挫傷6 ×4 公分及局部頭皮瘀
    腫。頸部無損傷。」「上肢：右前臂背側瘀血班6 ×2.2 公
    分。右手背中央小挫傷0.9 ×0.5 公分。無其他損傷或骨折
    。下肢：右膝蓋前側三處挫傷，1.1 ×1 公分、1.8 ×1. 2
    公分、1.6 ×0.8 公分。左膝蓋前側二處挫傷，6.5 ×4 公
    分、1 ×0.8 公分。左膝窩下方挫傷2.2 ×0.9 公分。無骨
    折。」復解剖其內部檢查略為：「頭蓋腔：左側額頂枕部頭
    部皮下廣泛出血11×10公分。右側頂部頭皮下出血2.2 ×1.
    4 公分。顱骨穹窿無骨折，顱底左前顱窩細小線狀骨折。無
    硬腦膜上、下腔或蜘蛛膜下腔之出血。腦重1,430 公克，呈
    廣泛中度至重度充血與水腫。兩側大腦海馬溝迴及兩側小腦
    扁桃體均有中度腦疝。切面無局部病灶。腦底血管（威利氏
    環）無異常。」「咽喉：頸前部皮下及軟組織無損傷或出血
    。會厭軟骨及聲帶黏膜無出血點，無異物存留。深部（頸椎
    前）肌肉及軟組織局部出血，第四頸椎橫向骨折。」「心臟
    ：重量480 公克。心外膜脂肪增加，右顯著型冠心系統有廣
    泛重度血管硬化。二尖瓣瓣膜有局路纖維化增厚現象，相對
    應之腱索亦有變粗及變短。左心室前壁及心室中膈之心肌有
    廣泛白色疤痕（陳舊心肌梗塞）。其他瓣膜、腱索及心內膜
    等均無著變。」因而解剖發現王子雲有：「1.心臟增生肥大
    ，中度至重度（重量480 公克）。2.心臟冠狀動脈廣泛重度
    血管硬化。3.心臟左心室陳舊心肌梗塞。4.主動脈廣泛重度
    動脈硬化、廣泛內膜鈣化及潰瘍病變。5.心臟二尖瓣瓣膜局
    部纖維化增厚現象。6.(1)大腦廣泛充血與水腫，中度至重度
    （腦重1,430 公克）。(2)兩側大腦海馬溝迴及兩側小腦扁桃
    體中度腦疝。(3)左側額頂枕部頭皮下廣泛出血11×10公分。
    (4)右側頂部頭皮下出血2.2 ×1.4 公分。(5)顱底左前顱窩細
    小線狀骨折。(6)左前額挫傷6 ×4 公分及局部頭皮瘀腫。7.
    第四頸椎橫向骨折。8.肢體損傷，輕度。」解剖法醫即鑑定
    證人丙○○據此研判：「解剖發現死者王子雲顯長期罹患高
    血壓心臟血管疾病及廣泛動脈硬化疾病。事故當時係於衝突
    時突然倒地，稍後之急診心電圖顯示心室頻脈及心室纖維顫
    動現象，顯然是致命之心律不整病症，研判係衝突事件引發
    急性心肌梗塞再次發作，故本案之死亡應認定與鬥毆事件有
    直接之因果關係。」因此鑑定結果為：「1.死亡原因：甲、
    心因性猝死。乙、顱腦鈍力損傷及頸椎骨折。丙、鬥毆事件
    。2.其他對於死亡有影響之疾病或身體狀況：心臟冠狀動脈
    廣泛重度血管硬化及陳舊心肌梗塞。3.死亡方式（自他為之
    判定）：他殺。」以上均有解剖鑑定報告書在卷可按。
３、由上開解剖發現可見，王子雲因左前額挫傷6 ×4 公分及局
    部頭皮瘀腫（前揭解剖發現6.(6)）造成左側額頂枕部頭皮下
    廣泛出血11×10公分（前揭解剖發現6.(3)），進而造成顱底
    左前顱窩細小線狀骨折（上述解剖發現6.(5)），而右側頂部
    頭皮下出血2.2 ×1.4 公分（前開解剖發現6.(4)）之傷，應
    係發生左前額挫傷6 ×4 公分及局部頭皮瘀腫（前揭解剖發
    現6.(6)）時，所跌傷造成的，因其表皮沒有傷，又傷害發生
    裡面，可見碰撞的力量很小，且外面有頭髮襯墊，力道不大
    ，所以沒有造成表皮傷害。又上開4 項傷害，進而合併引起
    大腦廣泛充血與水腫，中度至重度（腦重1,430 公克）（前
    開解剖發現6.(1)），復因廣泛充水與水腫產生腦內部分器官
    位移，即兩側大腦海馬溝迴及兩側小腦扁桃體中度腦疝（前
    開解剖發現6.(2)）。再者，第四頸椎橫向骨折（前述解剖發
    現7.），只有裂開而已，且旁邊出血嚴重，所以受傷應已有
    一段時間。再者，檢驗王子雲之四肢發現非常多之跌傷、擦
    傷痕跡。又根據解剖之紀錄，王子雲是廣泛重度血管硬化，
    重度約為四分之三之阻塞，且王子雲心肌內有白色線條，為
    過去有心肌阻塞發病之紀錄。參酌上開解剖之發現，以對於
    死因之重要程度，最重要者列為1.（即心臟增生肥大，中度
    至重度，重量480 公克），至8.（即肢體損傷，輕度）依序
    排列。綜合以上各情，可見王子雲因為打架事件所致之傷害
    因素造成過度刺激、血壓飆高、緊張、興奮，此外，王子雲
    他本身存有心臟病史，即上開之血管阻塞、陳舊心肌梗塞病
    ，其心臟病變本易發作，因此於衝突過後，引發心臟病心律
    不整，突然爆發，突然倒地，接著被送去急診室，經由心電
    圖，發現有心律不整現象，認係急性心臟病發作，所以解剖
    鑑定報告書所載之死亡研判，記載王子雲之死亡原因為鬥毆
    事件造成顱腦鈍力損傷及頸椎骨折，最終導致心因性猝死之
    結果，而王子雲心臟冠狀動脈廣泛重度血管硬化及陳舊心肌
    梗塞等病史，為促進和加速王子雲死亡之原因，並非直接之
    原因，直接原因仍為上開鬥毆事件，是判定王子雲死亡方式
    為他殺，鬥毆事件與王子雲死亡結果有因果關係。以上各情
    ，均經鑑定證人丙○○於本院審理時證述翔實（參本院卷第
    128 頁反面至第129 頁反面、第124 頁、第125 頁反面、第
    125 頁、第123 頁、第127 頁），復有解剖鑑定報告書所附
    之解剖照片可資佐證，上開解剖鑑定報告書、鑑定意見及說
    明，應屬信實。綜合以上解剖、鑑定及說明，復參酌王子雲
    本身有上開解剖發現後1.至5.所示之心臟病史，其為心臟高
    度風險群之人，以其身體狀況，已類似不定時炸彈，即使未
    受有前述解剖報告6.所示之頭、腦部傷害，只要有衝突的場
    景，依然可能會產生死亡之結果，此情亦經鑑定證人丙○○
    於本院審理時證述明確（參本院卷第127 頁反面至第128 頁
    ）。足見在客觀的審查之下，在當天的衝突、鬥毆事件發生
    之條件下，王子雲之心臟仍將受有刺激，必然發作心臟病變
    ，肇致心因性猝死，王子雲之心臟病變，並非在衝突事件下
    偶然發作，而是必然性會發作，揆諸前開說明，則王子雲之
    死亡結果與被告2 人之傷害行為間，確具有相當因果關係。
    辯護人認王子雲之死亡與被告2 人傷害行為間無相當因果關
    係，尚難採信。
４、至於解剖鑑定報告書內死亡經過研判記載：「…係衝突事件
    引發『急性心肌梗塞』再次發作…」。鑑定證人丙○○於本
    院審理時證稱：這1 次我們沒有證據顯示是心肌梗塞，我們
    鑑定結果無法確認是心肌梗塞，因為心肌梗塞為心臟血管供
    應中斷，造成心肌死亡，我們現在掌握的證據是發現死者心
    律不整，心律不整可以是心肌梗塞的現象，但心律不整是否
    心肌梗塞而來，我們沒有掌握證據，因為急性心肌梗塞就是
    心肌會有出血，本件解剖時沒有看到，所以無法掌握；陳舊
    心肌梗塞很可能再發，有這種過去病史的人很可能一個刺激
    就會再發，所以我寫「研判」，就有一點不是確認，因為急
    性心肌梗塞在2 到4 個小時心臟會有出血狀況，若沒有活到
    4 個小時，就不會有，因為死亡不會有出血的狀況，死亡所
    有動作要停掉；前後端可以確認，前端是外力刺激，後端是
    心律不整，這個過程細節問題，我們掌握證據不完整，所以
    只能「研判」最可能是急性心肌梗塞再次發作而導致心律不
    整；如果我掌握醫證夠的話，我會在死亡原因甲的地方寫急
    性心肌梗塞，就是因為沒有，我無法判斷到底是什麼問題，
    所以用一個比較籠統的名稱，叫做心因性猝死；心因性猝死
    的意思就是因為心臟因素造成猝然死亡，大概可分為三，一
    者為血管因素，血管突然堵塞，可能是血管硬化，有過度運
    動，打架也是一個運動，造成需求量增加；二者是心臟瓣膜
    ，此讓血流保持一個方向，如果過度刺激瓣膜會抖動；第三
    就是傳導系統，就像我們心跳很規律運作，如果有不當刺激
    就會亂掉，為何直接寫一個心因性猝死就是因為這三個我們
    無法再分，從解剖上無法分，生理性猝死可能是運動過量，
    這一個人運動過量可能有外力因素，因為在打架（參本院卷
    第126 、127 頁、第125 頁、第127 頁反面）。可見王子雲
    之死因係為心因性猝死，解剖鑑定報告書所謂之「急性心肌
    梗塞」，應僅為鑑定證人丙○○所為研判之推測，並無確切
    之證據可資證明王子雲係因急性心肌梗塞致死，是王子雲之
    死因仍為心律不整導致心因性猝死，非急性心肌梗塞致死。
５、由「客觀」即「普通人」之觀察，王子雲死亡時為56歲（年
    籍39年10月6 日生），距我國成年男子平均餘命（約七十餘
    歲），尚有十餘年；解剖時，王子雲屍體外表無特徵，身長
    173 公分、胸寬34公分，胸厚20公分，體格中廣，營養可等
    情，均有解剖鑑定報告書、前揭相驗屍體證明書、相驗照片
    在卷可考，王子雲之體形、身材，與一般我國正常成年男子
    未存有任何差別。又「客觀」地檢視本案整個案發過程，被
    害人停車不當，經被告2 人聯絡證人丁○○廣播後始到場移
    車，然被告2 人不耐久等，與王子雲發生爭吵，雙方爭吵聲
    音之大，引起群眾圍觀，之後王子雲見乙○○遭受攻擊，隨
    即持直線長度約10公之大型山豬牙鑰匙圈揮擊被告2 人及己○○，雙方經證人丁○○告知已報警後，雖暫有停歇，惟又
    再行爭鬥，這2 波衝突中，王子雲均有參加，雙方形成一場
    混戰，均分致被告2 人及己○○之頭、臉部有多處裂創傷如
    上，血流如注、受傷不輕，山豬牙鑰匙圈也在攻擊中碎裂，
    由上開「裂創」之傷勢，可以見得王子雲揮刺之力道甚重，
    此均論明如上。由前揭被告2 人與王子雲鬥毆之過程，以普
    通人之角度觀察王子雲身體狀況，王子雲可以大聲與人爭吵
    ，又持大型山豬牙鑰匙圈與他人打架，經制止後，復行參與
    爭鬥，與他人逞兇鬥狠，使對方所受傷害也非輕微，一般人
    斷無可能知悉王子雲已屬心臟疾病之高危險群患者，是一經
    刺激就會發病、就會猝死，由外部觀測，也無法發覺被害人
    身體有特別衰弱之徵狀。再參酌心臟疾病由外觀無法查悉，
    如果病人沒有自己己說出，連身邊最親近之人，也無法發覺
    ，更遑論其他與被告素不相識之人，此情亦經鑑定證人丙○○於本院一一證述明白（參本院卷第126 頁）。此外，被告
    2 人或以腳踢、或以手打，而致王子雲頭、頸、四肢等部位
    受有傷害，除王子雲頭、頸屬於人身要害外，其餘四肢均非
    屬致命部位，以被告2 人傷害行為之下手部位，「一般人」
    依其普遍智識之經驗法則，充其量僅可能預見王子雲恐因頭
    部遭受重擊導致顱內出血死亡，然對於上開傷害、鬥毆行為
    竟導致被害人因心律不整致心因性猝死之結果，顯非「客觀
    上」所得預見之範圍，難認被告2 人對於王子雲死亡結果，
    在客觀上有可預見之情形。綜合上開說明，被告2 人就其傷
    害行為導致王子雲死亡之結果，客觀上無預見可能性，揆諸
    上開說明，就上開王子雲死亡之結果，自不該當加重結果犯
    之要件，僅能就被告2 人原有之故意傷害行為，科以傷害罪
    之刑責。故被告人辯稱渠等均未能預見王子雲會因心律不整
    併發心因性休克而死亡，尚非無據。公訴意旨認被告2 人對
    王子雲死亡之結果，應負傷害致死之加重結果犯責任，即非
    可採。
６、檢察官雖認被告2 人猛擊王子雲頭部，具高度危險性，對於
    被告死亡之結果，自有預見可能性。但查：
(1)、王子雲之死因係為心律不整引發之「心因性猝死」，此均已
    論明如上。又鑑定證人丙○○於本院審理時證稱：王子雲腦
    部損傷，尚未到致死之程度，當時急診室急救紀錄顯示被害
    人還有心跳，但是心臟是亂的，就是所謂心律不整，所以我
    們認為王子雲當時尚未因傷而死，就是傷很嚴重尚未到達死
    亡程度；至少我們解剖的時候看到這個顱腦損害，不至於死
    亡（參本院卷第123 頁反面、第131 頁反面）。可見王子雲
    頭、腦所受之傷害尚不足以致死，檢察官以被告2 人造成被
    害人前揭頭、腦之傷害，認被告2 人對王子雲之死亡，存有
    客觀之預見可能性，容有誤會，尚難為被告2 人不利之認定
    。
(2)、至於王子雲因被告2 人毆打所致上開頭、腦、頸部之傷勢，
    是否已構成重傷之結果，鑑定證人丙○○於本院審理證稱：
    第四脊椎橫向骨折程度只有裂開而已，沒有造成腦部受傷，
    頸椎骨折在死亡角色扮演上不是很嚴重（參本院卷第129 頁
    、第124 頁反面）。是王子雲頸部所受傷害，尚難認已達重
    傷之程度。又關於王子雲前揭頭、腦所受之傷害，鑑定證人
    丙○○於本院審理證述：像這樣的傷，如果沒有併發這個心
    臟病，可能腦已經受傷，腦有骨折，腦會一直腫起來，如果
    控制不下來，是會變成植物人，如果純粹是這樣傷的話，快
    也會有2 、3 天存活期，像這樣的傷不太可能立刻死亡，因
    為腦傷不可能立刻死亡，拖2 、3 天都有可能，如果說控制
    的不是很理想，變成植物人也有可能；以他的傷勢，拖3 、
    5 天，也可能1 、2 個星期死掉，至少我們解剖的時候看到
    這個顱腦損傷，不至於死亡（參本院卷第123 頁反面、第13
    1 頁反面）。是以王子雲因心律不整送醫後，仍引發心因性
    猝死，鑑定證人丙○○雖稱該部傷勢可能使王子雲成為植物
    人，其前提仍為「控制不下來」、「控制不很理想」，而本
    案中，王子雲因心臟疾病猝然死亡，在急救過程，均無暇針
    對上開腦部傷勢作診治，則王子雲上開頭、腦之傷勢，是否
    可以治癒、治癒後之狀態為何、是否仍該當於毀敗或嚴損減
    損、重大不治或難治之重傷，均已無法查悉，本於罪疑唯輕
    之原則，難認王子雲死亡前所受之傷害，已達重傷之程度，
    自難令被告2 人負傷害致重傷之罪刑，併予敘明。
(七)、綜上所述，被告2 人及其辯護人認被告2 人無傷害王子雲之
    犯行，難認為真實。檢察官認被告2 人涉犯傷害致死罪嫌，
    亦有違誤。被告2 人共同傷害王子雲之犯行明確，洵堪認定
    ，應依法論科。
、論罪科刑之理由：
一、核被告2 人所為均係犯刑法第277 條第1 項普通傷害罪。按
    「如數行為於同時同地或密切接近之時地實施，侵害同一之
    法益，各行為之獨立性極為薄弱，依一般社會健全觀念，在
    時間差距上，難以強行分開，在刑法評價上，以視為數個舉
    動之接續施行，合為包括之一行為予以評價，較為合理，則
    屬接續犯，而為包括之一罪。」最高法院86年臺上字第3295
    號判例意旨可資參照。被告2 人多次以腳踢、手打之方式傷
    害王子雲，均係在同一時間、地點為之，侵害同一法益，各
    行為之獨立性極為薄弱，揆諸上揭說明，自應合為包括之一
    行為予以評價，認屬接續犯，為包括之一罪。
二、公訴意旨認被告2 人所為係犯同條第2 項前段之傷害致死罪
    ，尚有未洽，惟其傷害王子雲之基本社會事實既屬同一，本
    院自得依刑事訴訟法第300 條規定，變更起訴法條予以審理
    。
三、被告2 人間，有犯意聯絡及行為分擔，均應刑法第28條規定
    論以共同正犯。
四、爰審酌被告2 人素無前科，有臺灣高等法院被告前案紀錄表
    2 份在卷可稽，看似素行良好，又本案鬥毆之原因，係被害
    人停車不當，又其友人乙○○先行出手毆打所引發，王子雲
    應為分擔些許責任，然而，被告庚○○為大漢技術學院環境
    資產管理系學生，被告辛○○為大葉大學生物產業科技學系
    畢業，為被告2 人於本院審理供述明確（參本院卷第143 至
    144 頁），2 人教育程度甚高，均為智識分子，正值青壯之
    年，卻因年輕氣盛，與人鬥毆，不思正途解決紛爭，反而以
    原始方式為之，再者，被告2 人下手非輕，或踢、或打，肇
    致王子雲傷害，且所傷非微，創痛不輕，堪見被告2 人個性
    火爆，犯後被告2 人也均未與王子雲家屬達成民事損害賠償
    之和解，此經告訴人即王子雲之妻甲○○○當庭陳述明確（
    參本院卷第144 頁至其反面）。此外，被告2 人在本院審理
    時矢口否認犯行，恣意捏造供詞，推委罪責，顯見被告2 人
    並無悔過之心，也無真誠面對過錯之態度，自有入監教化之
    必要，及其家庭等一切情狀，分別量處被告2 人如主文所示
    之刑。又本案被告2 人犯罪行為終止時於96年4 月24日以前
    ，又刑法第277 條第1 項之傷害罪，非中華民國九十六年罪
    犯減刑條例第3 條第1 項所列之罪，宣告之刑縱使逾有期徒
    刑1 年6 月，仍合於同條例第2 條第1 項及第3 條第1 項減
    刑條件，爰依同條例第2 條第1 項第3 款、第7 條規定，各
    減其宣告刑二分之一，又此為法令應為之寬減，並非法院裁
    量之減刑，併予敘明。
肆、應適用之法律：
    應依刑事訴訟法第300 條、第299 條第1 項前段，刑法第28
    條、第277 條第1 項，中華民國九十六年罪犯減刑條例第2
    條第1 項第3 款、第7 條，刑法施行法第1 條之1 第1 項、
    第2 項前段，判決如主文。
本案經檢察官黃顗雯到庭執行職務。
中    華    民    國    97    年    9     月    10    日
                  刑事第五庭  審判長法  官  侯廷昌
                                    法  官  王紹銘
                                    法  官  藍家偉
以上正本證明與原本無異。
如不服本判決，應於判決收受後10日內，向本院提出上訴狀（須
附繕本）。
                                    書記官  王雪招
中    華    民    國    97    年    9     月    10    日
附錄本案論罪科刑法條全文：
刑法第277 條：
傷害人之身體或健康者，處3 年以下有期徒刑、拘役或1 千元以
下罰金。
犯前項之罪因而致人於死者，處無期徒刑或7 年以上有期徒刑；
致重傷者，處3 年以上10年以下有期徒刑。


司法院資訊處製作；財團法人民間司法改革基金會備份。
